【裁判字號】    97,台上,5774
【裁判日期】    971113
【裁判案由】    違反毒品危害防制條例
【裁判全文】
最高法院刑事判決            九十七年度台上字第五七七四號
上  訴  人  甲○○
上列上訴人因違反毒品危害防制條例案件，不服台灣高等法院中
華民國九十五年一月二十五日第二審判決（九十四年度上訴字第
三五九六號，起訴案號：台灣台北地方法院檢察署九十三年度偵
字第七九六五號），提起上訴，本院判決如下：
    主  文
上訴駁回。
    理  由
按刑事訴訟法第三百七十七條規定：上訴於第三審法院，非以判
決違背法令為理由，不得為之。是提起第三審上訴，應以原判決
違背法令為理由，係屬法定要件。如果上訴理由書狀並未依據卷
內訴訟資料，具體指摘原判決不適用何種法則或如何適用不當，
或所指摘原判決違法情事，顯與法律規定得為第三審上訴理由之
違法情形，不相適合時，均應認其上訴為違背法律上之程式，予
以駁回。本件原審經審理結果，認為上訴人甲○○基於販賣第二
級毒品安非他命之概括犯意，先後販賣第二級毒品安非他命予陳
省國，並與其女友蕭鳳珠共同販賣第二級毒品安非他命予蕭鳳珍
施用，犯行明確，因而撤銷第一審諭知上訴人無罪之判決，改判
論上訴人以共同連續販賣第二級毒品罪，處有期徒刑柒年貳月，
及為相關從刑之宣告。已詳敘其調查、取捨證據之結果及憑以認
定犯罪事實之心證理由。並就上訴人否認犯行之供詞及其所辯各
語認非可採，予以論述及指駁。從形式上觀察，原判決尚無足以
影響判決結果之違背法令情形存在。上訴意旨略稱：(1)陳省國於
第一審證稱：伊施用之安非他命係向「阿嘉」或其朋友購得，警
詢時所稱「鱷魚」，係配合警方所講，該所稱「鱷魚」亦非上訴
人等語，蕭鳳珍於警詢及偵查中亦未指稱上訴人即係「鱷魚」，
且陳省國所使用0000000000號行動電話與上訴人使用
之0000000000號行動電話間通話之監聽譯文，內容均
未提及「鱷魚」之人或有關毒品交易之價格、數量等要件。原判
決對各該有利上訴人之證據，並未說明不採之理由，而採取陳省
國於警詢之供述，作為不利上訴人之認定，有理由不備及理由矛
盾之違法。(2)上訴人於警詢時，對警方播放監聽錄音，表示不知
道如何說明等語，並非承認上訴人即為該監聽錄音內所稱「鱷魚
」之人；原審未鑑定比對該錄音之聲紋，逕謂該錄音內容為真正
，且係上訴人之聲音，有不載理由及調查職責未盡之違法。(3)依
蕭鳳珍之供述，其係將款項交付蕭鳳珠，再由蕭鳳珠將購得之安
非他命交予蕭鳳珍等情，則蕭鳳珠究竟是自己或與上訴人共同販
賣毒品予蕭鳳珍，抑或代蕭鳳珍向他人購買毒品，均屬不明，原
判決竟執為不利上訴人之認定依據，有不載理由之違法。(4)原判
決理由矛盾：證人陳省國、郭有成均稱上訴人之綽號並非「鱷
魚」，蕭鳳珍、蕭鳳珠於警詢亦稱上訴人綽號「小魚」，原審未
予判明，認上訴人係販賣安非他命予陳省國、蕭鳳珍之人。原
判決認定上訴人於民國九十二年十一月十六日淩晨二時許販賣安
非他命予陳省國，與陳省國於警詢所稱係於同年月十七日向上訴
人購買安非他命之時間不符。(5)原判決有不載理由及適用法則不
當之違法：對於陳省國如何於警詢指認上訴人販賣安非他命之
情事，並未加詳述，遽認陳省國於警詢之供述具較可信之特別情
況，合於傳聞法則之例外，有證據能力。對蕭鳳珍於警詢之供
述，未詳述如何具可信之特別情況，即認合於傳聞法則之例外，
有證據能力等語。惟查：(一)、採證認事、取捨證據及證據證明力
之判斷，乃事實審法院之職權，苟其採證認事之論斷無違證據法
則，即不容任意指為違法。陳省國於警詢時指稱其向綽號「鱷魚
」之男子購買安非他命等情，雖未表明上訴人即係該「鱷魚」之
人，但原判決參酌上訴人於第一審供陳：「000000000
0號行動電話本來是我朋友的，後來他把卡片給我用，我也不清
楚我用到那時候。」等語，且警方監聽該門號使用者於九十二年
十一月十四日至九十三年一月九日之通話內容中，均自稱「鱷魚
」，而上訴人於警詢時，警方曾當場播放監聽錄音帶供其聆聽，
並就當中諸多言及毒品交易之內容作說明，上訴人僅表示：「我
不知道如何說明。」等語（況上訴人並稱：「九十二年十一月間
我曾與陳省國共同出資購買安非他命毒品。」云云，陳省國應與
上訴人相識，並互有毒品之接觸，無誤認上訴人之虞），並未否
認錄音帶之對話人是伊本人，復據陳省國於九十二年十一月十七
日與上訴人持用之0000000000號行動電話通話中，表
示「昨天那個燒起來有塑膠味，我吸了很難受，可以換嗎？」等
語，認定上訴人確係陳省國於警詢所稱「鱷魚」之人，並有於九
十二年十一月十六日凌晨二時許販賣安非他命予陳省國之事實，
俱依卷內資料論證明確，其推理論斷衡諸經驗及論理等證據法則
皆無違背，自難指為違法。(二)、衡諸綽號之產生，通常隨興、隨
喜，原因不一，一人亦非僅能有一綽號。上訴人與蕭鳳珍之妹蕭
鳳珠係同居男女朋友關係，蕭鳳珍、蕭鳳珠姊妹私下稱呼上訴人
為「小魚」，有其等之供述可稽，此與上訴人對外綽號為「鱷魚
」，二者並不衝突，尚難僅以陳省國與蕭鳳珍對上訴人之綽號稱
呼未盡相同，認其等指證上訴人販賣毒品均屬子虛，自不具調查
證據之必要性，原判決就此未贅為查究說明，於判決無影響，自
不得執為適法之第三審上訴理由。(三)、原判決以：陳省國於第一
審翻異前供，改稱：上訴人並非其於警詢時所稱販賣毒品予伊之
綽號「鱷魚」之人云云，然參酌前揭其與上訴人間通話之警方監
聽譯文，應認陳省國於警詢之供述較符實情，具有較可信之特別
情況，且為證明犯罪事實存否所必要者，合於刑事訴訟法第一百
五十九條之二傳聞法則之例外規定，有證據能力；經參酌上訴人
確有販賣安非他命予陳省國之情事，及蕭鳳珍於警詢時及九十三
年一月八日檢察官訊問時均指稱其向上訴人購買安非他命施用等
語，且其確有施用安非他命之行為，有警方於九十三年一月七日
自其住處房內扣得之安非他命一小包及台灣尖端先進生技醫藥股
份有限公司濫用藥物檢驗中心（九十三年二月六日管藥認可字第
０一七號）濫用藥物檢驗報告可佐，乃認蕭鳳珍於第一審經傳喚
、拘提無著，但其於警詢中之證述，距查獲時點最近，記憶猶新
，且未及掩飾，與其於九十三年十月二十八日偵查中之證詞相較
，亦具有可信之特別情況，且為證明犯罪事實存否所必要者，依
刑事訴訟法第一百五十九條之三第三款之規定，亦有證據能力各
等情。俱依卷內資料說明論證綦詳，所為證據能力之推論，於法
並無不合。經核其餘上訴意旨，亦係置原判決所為明白論斷於不
顧，仍持已為原判決指駁之陳詞，專憑己意再事爭辯，或任意指
摘原判決違法，難認已符合首揭法定之第三審上訴要件。本件上
訴違背法律上之程式，應予駁回。
據上論結，應依刑事訴訟法第三百九十五條前段，判決如主文。
中    華    民    國  九十七  年   十一   月   十三   日
                      最高法院刑事第十庭
                          審判長法官  邵  燕  玲
                                法官  李  伯  道
                                法官  孫  增  同
                                法官  李  英  勇
                                法官  洪  昌  宏
      本件正本證明與原本無異
                                      書  記  官
中    華    民    國  九十七  年   十一   月   十八   日
                                                      K


司法院資訊處製作；財團法人民間司法改革基金會備份。
